【裁判字號】    95,交易,310
【裁判日期】    950811
【裁判案由】    傷害等
【裁判全文】
臺灣板橋地方法院刑事判決             95年度交易字第310號
公  訴  人  臺灣板橋地方法院檢察署檢察官
被      告  乙○○
                      樓
                  （現於臺灣彰化監獄另案執行中，現寄押於
上列被告因傷害案件，經檢察官提起公訴（九十四年度調偵字第
三一三號），被告於本院準備程序進行中，就被訴犯罪事實為有
罪之陳述，經本院合議庭裁定改行簡式審判程序審理後，判決如
下：
    主  文
乙○○共同傷害人之身體，處拘役貳拾日，如易科罰金，以參佰
元折算壹日；又共同損壞他人之機車，足以生損害於他人，處拘
役拾日，如易科罰金，以參佰元折算壹日。應執行拘役貳拾伍日
，如易科罰金，以參佰元折算壹日。
    事  實
一、乙○○於民國九十三年十月二十四日（起訴書誤載為二十五
    日，茲予更正）凌晨二時許搭乘由未領有汽車駕駛執照之丙○○（由本院另行審結）所駕駛車號０一０八－ＤＸ號自小
    客車沿臺北縣蘆洲市○○○道由蘆洲往五股方向行駛，於行
    經同路段四十二號路燈前時，丙○○理應注意汽車行駛無速
    限標誌或標線路段，行車時速不得超過五十公里，且駕駛人
    應注意車前狀況，隨時採取必要之安全措施，而依當時天候
    雖雨、路面濕潤，但夜間有照明、路面無缺陷、道路無障礙
    物、視距良好等情形，並無不能注意之情事，竟疏未注意而
    以時速約七十公里之速度行駛，旋因突見前方同向由李源育
    騎乘之車號ＣＪＹ－一０九號重型機車後搭載機車所有人甲○○欲左轉進入臺北縣蘆洲市○○路四二二巷八十二弄內而
    剎車不及，不慎使該自小客車之左後視鏡撞及甲○○、李源
    育之右後手肘，致甲○○、李源育受有右手肘挫傷之傷害，
    嗣曾文彬因不滿其駕駛車輛之後視鏡因碰撞而損壞，乃下車
    要求李源育、甲○○賠償，經其二人拒絕後，竟與乙○○共
    同基於傷害人身體之犯意聯絡，分持甲○○及李源育所有之
    安全帽、上開自小客車上不詳姓名年級資料人所有之鋁棒一
    支等物，共同毆打李源育，乙○○並以徒手毆打甲○○，致
    李源育受有身體多處挫傷；甲○○亦受有鼻挫傷及撕裂傷之
    傷害，丙○○並於毆打過程中，將李源育所佩掛之眼鏡打落
    毀壞，致令不堪用，足以生損害於李源育；曾文彬、乙○○
    另基於毀損之犯意，各持該鋁棒及安全帽敲打上開重型機車
    之前斜板，致該前斜板破裂損壞，足生損害於甲○○。
二、案經李源育及甲○○訴由臺北縣政府警察局蘆洲分局報告臺
    灣板橋地方法院檢察署檢察官偵查起訴。
    理  由
一、上開事實，業據被告乙○○迭於警詢、偵訊及本院訊問時坦
    承不諱，核與同案被告丙○○之供述、告訴人李源育及甲○○之指訴、證人何建進之證述情節相符，並有新光吳火獅紀
    念醫院乙種診斷證明書二紙、眼鏡及機車損壞照片各一張、
    道路交通事故現場圖、現場側繪草圖、道路交通事故調查報
    告表(一)、(二)各乙份、現場照片六張、臺北縣政府警察局舉發
    違反道路交通管理事件通知單、證號查詢機車駕駛人各乙張
    在卷可稽。是被告之自白核與事實相符，堪以採信。故本件
    事證已臻明確，被告堪以認定，應予依法論科。
二、論罪科刑部分：
(一)、法律修正之適用：按行為後法律有變更者，適用行為時之法
    律。但行為後之法律有利於行為人者，適用最有利於行為人
    之法律，刑法第二條第一項定有明文，此條規定乃與刑法第
    一條罪刑法定主義契合，而貫徹法律禁止溯及既往原則，係
    規範行為後法律變更所生新舊法律比較適用之準據法，是刑
    法第二條本身雖經修正，但刑法第二條既屬適用法律之準據
    法，本身尚無比較新舊法之問題，應一律適用裁判時之現行
    刑法第二條規定以決定適用之刑罰法律，先予辨明。又以本
    次刑法修正之比較新舊法，應就罪刑有關之共犯、未遂犯、
    想像競合犯、牽連犯、連續犯、結合犯，以及累犯加重、自
    首減輕暨其他法定加減原因（如身分加減）與加減例等一切
    情形，綜其全部罪刑之結果而為比較，且從刑附屬於主刑，
    除法律有特別規定者外，依主刑所適用之法律，最高法院九
    十五年五月二十三日九十五年度第八次刑庭會議決議可資參
    照。經查：
(1)、刑法第二十八條關於共犯之規定，由原條文：「二人以上共
    同實施犯罪之行為者，皆為正犯」，修正為：「二人以上共
    同實行犯罪之行為者，皆為正犯」，揆諸本條之修正理由係
    為釐清陰謀共同正犯、預備共同正犯、共謀共同正犯是否合
    乎本條規定之正犯要件，而本件被告與丙○○屬實行犯罪行
    為之正犯，則適用新、舊法第二十八條規定論擬，對被告並
    無不利。
(2)、按修正前刑法分則有關罰金刑之貨幣單位係銀元，且依修正
    前刑法第三十三條第五款規定，罰金刑為一銀元以上，而有
    關罰金倍數之調整及銀元與新臺幣之折算標準，訂有「罰金
    罰鍰提高標準條例」及「現行法規所定貨幣單位折算新臺幣
    條例」，除罰金以一銀元折算三元新臺幣外，並將七十二年
    六月二十六日以前修正之刑法部分條文罰金數額提高為十倍
    ，其後修正者則不再提高倍數，亦即刑法分則各罪罰金數額
    視前開情形分別提高為三十倍或三倍。考量新修正之刑法施
    行後，不再適用「現行法規所定貨幣單位折算新臺幣條例」
    ，為使罰金數額趨於一致，遂增訂刑法施行法第一條之一，
    將刑法各分則編所定罰金之貨幣單位均改為新臺幣，且刑法
    第三十三條第五款將罰金刑提高為新臺幣一千元以上，則刑
    法分則編各罪所定罰金刑之最高數額，於修正前後並無不同
    ，惟罰金刑之最低數額，則較修正前提高，依修正後刑法第
    二條第一項規定，自應以修正前之規定較為有利。
(3)、又刑法第四十一條第一項前段有關易科罰金折算標準之規定
    ，於九十五年七月一日起施行之新刑法修正為：「犯最重本
    刑為五年以下有期徒刑以下之刑之罪，而受六個月以下有期
    徒刑或拘役之宣告者，得以新臺幣一千元、二千元或三千元
    折算一日，易科罰金。」，而依修正前同條項規定：「得以
    一元以上三元以下折算一日，易科罰金」，及修正前罰金罰
    鍰提高標準條例第二條（現已刪除）規定，就其原定數額提
    高為一百倍折算一日，則係以銀元一百元、二百元、三百元
    折算一日，經折算為新臺幣幣值後，以新臺幣三百元、六百
    元、九百元折算一日。是比較修正前後之易科罰金折算標準
    ，自以行為時即修正前之規定，較有利於被告。
(4)、有關數罪併罰之規定，依修正前刑法第五十一條規定：「數
    罪併罰，分別宣告其罪之刑，依左列各款定其應執行者：」
    其中第六款規定：「宣告多數拘役者，比照前款定刑期。但
    不得逾四月。」；而修正後刑法第五十一條第五款則規定：
    「宣告多數拘役者，比照前款定刑期。但不得逾一百二十日
    。」，本件被告所犯刑法第二百七十七條第一項之傷害罪及
    同法第三百五十四條之毀損罪，是以修正前刑法第五十一條
    第六款之規定並無較不利於被告之情形。
(5)、綜合修正前、後之比較，揆諸前揭最高法院決議及修正後刑
    法第二條第一項前段、後段規定之「從舊、從輕」原則，自
    應全部適用被告行為時之法律，即修正前刑法之相關規定予
    以論處。
(二)、核被告所為，係犯刑法第二百七十七條第一項之傷害罪及同
    法第三百五十四條之毀損罪。又被告與丙○○就上開二犯行
    ，有犯意聯絡及行為分擔，應依修正前刑法第二十八條之規
    定，論共同正犯。被告所犯上開二犯行，犯意各別，行為互
    殊，應予分論併罰。爰審酌被告年輕氣盛，稍有摩擦不合，
    不思後果，拳腳相向，其犯罪之動機、目的、告訴人所收傷
    勢，及迄今尚未賠償告訴人李源育及甲○○所受之損害，惟
    本件起因於同案被告丙○○超速駕車所生之衝突，渠等傷害
    情節輕重不一，及迄今尚未予告訴人達成和解係因其入監服
    刑，且肇禍主因為同案被告丙○○，而同案被告丙○○至今
    未出面與告訴人洽談和解事宜，以及被告犯後坦承犯行，態
    度尚可等依一切情狀，分別量如主文所示之刑，並依修正前
    刑法第四十一條第一項前段規定，併予諭知易科罰金之折算
    標準，並依修正前刑法第五十一條第六款之規定，定其應執
    行之刑。至未扣案之安全帽及鋁棒，雖係供本件被告犯罪所
    用之物，但該安全帽係告訴人所有，且該鋁棒非被告或共犯
    丙○○所有乙節，業據被告供述明確，核與告訴人之指訴相
    符，堪以認定，本院自毋庸併予宣告沒收，附此敘明。
據上論斷，應依刑事訴訟法第二百九十九條第一項、第二百七十
三條之一第一項，刑法第二條第一項前段、修正前第二十八條、
第二百七十七條第一項、第三百五十四條、修正前第四十一條第
一項前段、修正前第五十一條第六款，罰金罰緩提高標準條例第
一條前段、修正前第二條，判決如主文。
本案經檢察官朱學瑛到庭執行職務。
中    華    民    國    95    年    8    月    11    日
                  刑事第十四庭    法  官  饒金鳳
以上正本證明與原本無異。
如不服本判決，應於判決送達後十日內，向本院提出上訴狀。
                                  書記官  王春森
中    華    民    國    95    年    8     月    11    日
附錄本案論罪科刑之法律條文：
中華民國刑法第二百七十七條第一項：
傷害人之身體或健康者，處三年以下有期徒刑、拘役或一千元以
下罰金。
中華民國刑法第三百五十四條：
毀棄、損壞前二條以外之他人之物或致令不堪用，足以生損害於
公眾或他人者，處二年以下有期徒刑、拘役或五百元以下罰金。


司法院資訊處製作；財團法人民間司法改革基金會備份。
